【裁判字號】    97,抗,363
【裁判日期】    970331
【裁判案由】    聲明異議等
【裁判全文】
臺灣高等法院民事裁定                   97年度抗字第363號
抗  告  人  甲○○
上列抗告人因與相對人中國信託商業銀行股份有限公司聲明異議
等事件，對於中華民國97年1月21日臺灣板橋地方法院95年度執
字第54285號所為裁定提起抗告，本院裁定如下：
    主  文
抗告駁回。
抗告訴訟費用由抗告人負擔。
    理  由
一、抗告意旨略以：如附表所示之房地（下稱系爭房地）係伊於
    民國94年1月31日向債務人詹聯發（下稱詹聯發）購買，並
    由伊占有使用，故伊始為系爭房地之真正所有權人，原法院
    竟誤認系爭房地係詹聯發所有，而予以查封拍賣，爰依法聲
    明異議，並聲請停止系爭房地之拍賣程序；惟原法院以系爭
    房地所有權登記名義人為詹聯發為由，裁定駁回伊聲明異議
    及停止拍賣程序之聲請，顯屬違誤，求予將原裁定廢棄云云
    。
二、按依土地法所為之登記，有絕對效力，此為該法第43 條所
    明定。又所謂登記有絕對效力，係為保護第三人起見，將登
    記事項賦與絕對真實之公信力，並非於保護交易安全之必要
    限度以外，承認事實上不存在之權利（最高法院94年度台上
    字第66號判決意旨參照）。經查：
    (一)、債權人中國信託商業銀行股份有限公司（下稱中國信託
        銀行）以對詹聯發有新台幣200萬元本金及利息債權為
        由，持台灣台北地方法院95年度促字第29227號確定支
        付命令為執行名義，聲請查封拍賣詹聯發所有系爭房地
        等情，有卷附前開支付命令及確定證明書、借據、土地
        及建物登記謄本可憑（見原法院卷第3至12頁）。準此
        ，系爭房地登記謄本既記載所有權人係「詹聯發」（見
        原法院卷第9至12頁），則原法院據以認定系爭房地係
        屬詹聯發之財產而予以查封拍賣，於法即無不合。
    (二)、抗告人雖主張：系爭房地係由伊向詹聯發購買，且由伊
        占有使用，故伊為系爭房地真正所有權人云云，固據提
        出土地房屋買賣契約書為證（見原法院卷第51至54頁）
        。惟不動產物權，依法律行為而取得、設定、喪失及變
        更者，非經登記，不生效力，此為民法第758條所明定
        。是以，抗告人縱與詹聯發簽訂系爭房地買賣契約，但
        既未依法登記為系爭房地之所有權人，自不生取得系爭
        房地所有權之效力甚明。況執行標的物所有權之誰屬，
        係實體上之問題，非聲明異議程序所能解決，若抗告人
        主張其為系爭房地之真正所有權人，自應依強制執行法
        第15條規定提起第三人異議之訴，以求救濟（最高法院
        78年度台抗字第181號裁定意旨參照）。故抗告人以系
        爭房地係向詹聯發所購買，並由其占有使用，主張其為
        系爭房地所有權人，而原法院卻誤為查封拍賣為由，據
        以聲明異議云云，要無可取。
三、次按，有回復原狀之聲請，或提起再審或異議之訴，或對於
    和解為繼續審判之請求，或提起宣告調解無效之訴、撤銷調
    解之訴，或對於許可強制執行之裁定提起抗告時，法院因必
    要情形，或依聲請定相當並確實擔保，得為停止強制執行之
    裁定，強制執行法第18條第2項定有明文。查，抗告人雖向
    原法院主張其為系爭房地真正所有權人，惟其至今尚未提起
    異議之訴，並據此聲請停止執行，則原法院自無從依強制執
    行法第18條第2項規定，准抗告人聲請停止系爭房地之拍賣
    程序。是抗告人以其為系爭房地真正所有權人為由，聲請原
    法院停止系爭房地拍賣程序云云，核與強制執行法第18條第
    2 項規定不符，應予駁回。
四、從而，原法院以抗告人並非系爭房地登記所有權人，且未提
    出合於強制執行法第18條第2項規定之訴訟為由，裁定駁回
    抗告人之聲明異議，及停止系爭房地拍賣程序之聲請，於法
    並無違誤。抗告意旨仍執前詞指摘原裁定不當，聲明廢棄，
    為無理由。
五、據上論結，本件抗告為無理由，爰裁定如主文。
中    華    民    國    97    年    3    月    31    日
                    民事第十三庭
                        審判長法  官  黃嘉烈
                              法  官  吳燁山
                              法  官  楊絮雲
正本係照原本作成。
本裁定除以適用法規顯有錯誤為理由，並經本院許可外，不得再
抗告。如提起再抗告，應於收受後10日內委任律師為訴訟代理人
向本院提出再抗告狀。並繳納再抗告費新台幣１千元。（強制執
行法第30條之1準用民事訴訟法）
中    華    民    國    97    年    3     月    31    日
                              書記官  鄭淑昀


司法院資訊處製作；財團法人民間司法改革基金會備份。
